【裁判字號】    99,監宣,258
【裁判日期】    991019
【裁判案由】    監護宣告
【裁判全文】
臺灣桃園地方法院民事裁定             99年度監宣字第258號
聲  請  人  甲○○
相  對  人  丙○○○
關  係  人  乙○○
上列當事人間監護宣告事件，本院裁定如下：
    主      文
宣告丙○○○（女，民國○○年○月○○日生，身分證統一編號：
Ｚ000000000號）為受監護宣告之人。
選定聲請人甲○○（女，民國60年11月20日，身分證統一編號：
Ｚ000000000號）為受監護宣告之人丙○○○之監護人。
指定乙○○（男，民國51年3月28日，身分證統一編號：
Ｚ000000000號）為會同開具財產清冊之人。
聲請程序費用由受監護宣告之人負擔。
    理      由
一、本件聲請意旨略以：聲請人為相對人之媳婦，相對人自民國
    94年11月間起因失智症疾病，雖送醫診治但不見起色，近日
    甚且已因精神障礙或其他心智缺陷，致不能為意思表示或受
    意思表示，爰依民法第14條第1 項、民事訴訟法第597 條第
    1 項規定，聲請准予對相對人為監護宣告等語。
二、按「對於因精神障礙或其他心智缺陷，致不能為意思表示或
    受意思表示，或不能辨識其意思表示之效果者，法院得因本
    人、配偶、四親等內之親屬、最近一年有同居事實之其他親
    屬、檢察官、主管機關或社會福利機構之聲請，為監護之宣
    告。」，民法第14條第1 項定有明文。
三、本件經本院於鑑定人即迎旭診所精神科醫師邱瑞祥前訊問相
    對人之結果，點呼相對人姓名及年籍等事項，相對人坐於輪
    椅，對於法官問話，回答吃力，語焉不詳，無法辨識內容（
    見本院99年9 月29日訊問筆錄）。另參以迎旭診所醫師邱瑞
    祥出具之精神鑑定報告書鑑定結果略以：寥員尚有意識。外
    觀尚整潔。注意力渙散。態度無法合作。表情淡漠。對叫喚
    及問話幾乎無反應。無不適當行為。思考、知覺、判斷力、
    身體抱怨、病識感、定向感等完全無法接受評測。顯示其認
    知功能已嚴重受損，無處理個人事務之能力。其精神狀態已
    達心神喪失之程度。頭部無明顯外傷，動作遲緩，四肢肌肉
    明顯萎縮。口舌附近有不自主運動。鑑定結果: 廖員目前因
    心智缺陷，致不能為意思表示或受意思表示。亦即過去听謂
    已達到「心神喪失」之程度等語，此有迎旭診所99年9 月29
    日迎旭祥監宣字第99104 號函暨所附精神鑑定報告書在卷足
    按。爰審酌相對人於現場訊問時之精神、心智反應等狀況，
    並參酌鑑定人之鑑定意見，認相對人已因精神障礙或其他心
    智缺陷，致不能為意思表示或受意思表示，揆諸前揭意旨，
    聲請人聲請對於相對人為監護之宣告，核無不合，應予准許
    。
三、再按「法院為監護之宣告時，應依職權就配偶、四親等內之
    親屬、最近一年有同居事實之其他親屬、主管機關、社會福
    利機構或其他適當之人選定一人或數人為監護人，並同時指
    定會同開具財產清冊之人。」，「法院為前項選定及指定前
    ，得命主管機關或社會福利機構進行訪視，提出調查報告及
    建議。監護之聲請人或利害關係人亦得提出相關資料或證據
    ，供法院斟酌。」，「法院選定監護人時，應依受監護宣告
    之人之最佳利益，優先考量受監護宣告之人之意見，審酌一
    切情狀，並注意下列事項：一、受監護宣告之人之身心狀態
    與生活及財產狀況。二、受監護宣告之人與其配偶、子女或
    其他共同生活之人間之情感狀況。三、監護人之職業、經歷
    、意見及其與受監護宣告之人之利害關係。四、法人為監護
    人時，其事業之種類與內容，法人及其代表人與受監護宣告
    之人之利害關係。」，民法第1111條第1 項、第2 項、第11
    11條之1 分別定有明文。
四、本件經本院函請桃園縣政府派員進行訪視，訪視報告略以：
    相對人失智不認得家人，由於嚴重駝背造成無法行走，生活
    起居無法自理，現由護理之家照護，相對人每個月領有敬老
    津貼3000元，聲請人為拿此筆補助費用支付護理照顧費用，
    才會對相對人申請監護宣告。相對人並沒有服用慢性藥物，
    現癱瘓在床上無法行走，大小便失禁需使用尿布。相對人並
    沒有插管任何管路，三餐都是由看護人員餵食，失智部分已
    不認得家人，生活起居都是由機構人員照顧。生活無法自理
    需他人協助，無法從事任何活動，依一般機構生活作息，相
    對人住在六人房，居住空間相當寬敞乾淨，有護士及看護在
    照顧，由於相對人失智無法辨識家人，脊椎彎曲造成無法行
    走，生活無法自理，現在懷寧內科診所附設護理之家照顧，
    經相對人女兒同意並寫下同意書，由聲請人擔任相對人監護
    人，現相對人大小事宜都是聲請人在處理，故建議由聲請人
    擔任相對人監護宣告之監護人。相對人長子先前和相對人居
    住在一起，相當清楚相對人狀況，故建議由相對人長子擔任
    會同開具財產清冊之人等語，此有桃園縣政府99年10月5 日
    府社助字第0990392618號函暨所附桃園縣政府社會處社會工
    作及救助科監護宣告訪視報告1 份在卷可參。爰審酌聲請人
    為相對人之媳婦，並有意願擔任相對人之監護人，認由聲請
    人擔任相對人之監護人，應屬符合相對人之最佳利益，爰依
    前揭規定選定聲請人甲○○為相對人之監護人；並指定乙○
    ○為會同開具財產清冊之人。
四、依民事訴訟法第604條第1項、第608條第1項，裁定如主文。
中    華    民    國    99    年    10    月    19    日
                  家事法庭法  官  陳添喜
以上正本係照原本作成。
宣告受監護宣告裁定不得抗告。
如對指定監護人裁定抗告須於裁定送達後10日內向本院提出抗告
狀，並繳納裁判費１０００元。
中    華    民    國    99    年    10    月  19  日
                          書記官  楊慧伶

司法院資訊處製作；財團法人民間司法改革基金會備份。
